【裁判字號】    98,聲判,68
【裁判日期】    980831
【裁判案由】    聲請交付審判
【裁判全文】
臺灣高雄地方法院刑事裁定              98年度聲判字第68號
聲  請  人  甲○○
代  理  人  吳麗珠律師
            賴柏宏律師
            鄭國安律師
被      告  乙○○
            丙○○
            丁○○
            戊○○
            己○○
上列聲請人因告訴被告等偽造文書案件，不服臺灣高等法院高雄
分院檢察署檢察長於中華民國98年5 月26日所為駁回再議之處分
（98年度上聲議字第832 號）聲請交付審判，本院裁定如下：
    主  文
聲請駁回。
    理  由
一、按告訴人不服上級法院檢察署檢察長或檢察總長認再議為無
    理由而駁回之處分者，得於接受處分書後10日內委任律師提
    出理由狀，向該管第一審法院聲請交付審判，法院認為交付
    審判之聲請有理由者，應為交付審判之裁定，刑事訴訟法第
    258 條之1 、第258 條之3 第2 項後段分別定有明文。
二、本件聲請人以被告等人涉犯偽造文書罪，向臺灣高雄地方法
    院檢察署（以下簡稱高雄地檢）檢察官提出告訴，經該檢察
    署檢察官為不起訴處分（98年度偵字第9445號）後，聲請人
    不服，聲請再議亦經臺灣高等法院高雄分院檢察署（以下簡
    稱高雄高分檢）檢察長以再議為無理由於民國98年5 月26日
    以98年度上聲議字第75號駁回再議，並於98年6 月30日送達
    該處分書予聲請人等情，業經本院依職權調取前述偵查卷證
    核閱無誤，聲請人於98年7 月13日委任律師聲請本件交付審
    判案件，於加計在途期間4 日後，核與前開聲請程序之相關
    規定相符。
三、復按告訴人不服上級法院檢察署檢察長或檢察總長認再議為
    無理由而駁回之處分者，得於接受處分書後10日內委任律師
    提出理由狀，向該管第一審法院聲請交付審判；法院認為交
    付審判之聲請有理由者者，應為交付審判之裁定，法院為前
    項裁定之前，得為必要之調查，刑事訴訟法第258 條之1 、
    第258 條之3 第2 項後段、第258 條之3 第3 項分別定有明
    文。又按刑事訴訟法第258 條之1 規定告訴人得向法院聲請
    交付審判制度，係參考德日之規定而增訂，其目的係為對於
    檢察官起訴裁量之制衡，除貫徹檢察機關內部檢察一體之原
    則所含有之內部監督機制外，另宜有檢察機關以外之監督機
    制；告訴人於不服上級檢察署之駁回處分者，得向法院聲請
    交付審判，由法院介入審查，以提供告訴人多一層救濟途徑
    （刑事訴訟法第258 條之1 立法理由參照）。從而，本條之
    適用一方面係強制告訴人先循檢察機關內部之監督機制救濟
    無效果後，始由法院為之，法院有最終審查權，另方面亦促
    使檢察機關內部省視其不起訴處分是否妥當；故交付審判之
    制度雖賦予法院於告訴人交付審判之聲請裁定准否前，可依
    同法第258 條之3 第3 項規定為「必要之調查」，然法院於
    審查交付審判之聲請有無理由時，應以審酌告訴人所指摘不
    利被告之事證未經檢察機關詳為調查或斟酌，或不起訴處分
    書所載理由與事實不符或違背經驗法則、論理法則及證據法
    則為限，方符本條係為制衡檢察官起訴裁量權之立法意旨，
    合先敘明。
四、(一)告訴意旨略以：被告乙○○、己○○、丁○○3 人分別職
    任高雄縣仁武地政事務所之測量員、第二課課長、主任，被
    告戊○○、丙○○2 人與告訴人甲○○各係本院92年度執字
    第56840 號案件之債權人、債務人。被告乙○○、己○○、
    丁○○3 人均明知坐落高雄縣鳥松鄉○○○段1417地號（以
    下簡稱系爭地號）土地上同段1036建號建物之一層面積僅為
    88 .06 平 方公尺，而945 建號建物坐落基地係他人即何久
    賜所有1409地號土地，並非告訴人所有之1417地號土地等情
    ，竟夥同被告戊○○、丙○○2 人，共同基於公務登載不實
    之犯意聯絡，由被告乙○○先後於民國95年7 月27日、96年
    4 月19日，至系爭地號土地測量1036建號建物時，明知該建
    物一層面積僅為88.06 平方公尺，一層夾層面積不可能為91
    1.90平方公尺，而945 號建號建物因未坐落在告訴人所有系
    爭地號土地上，非屬告訴人所有，卻故意對之施測並在建物
    測量成果圖上作不實登載，該建物測量成果圖嗣經被告己○○、丁○○2 人之核章，致成為高雄地院92年度執字第5684
    0 號案件之拍賣標的，足生損害於告訴人。(二)聲請交付審判
    意旨略以：被告乙○○、己○○、丁○○3 人均係公務員且
    為專業地政測量人員，有公權力及豐富行政資源，完整之地
    政資料及工具可知悉土地面積、建物面積、建物座落地點，
    卻故意於測量圖上為不實之記載，顯該當於刑法第213 條之
    公務員登載不實罪等語。
五、經查：
  (一)高雄地檢檢察官偵查終結後認為：
    (1)告訴意旨認被告乙○○等5 人涉犯上開犯行，無非係以高
      雄地院92年度執字第56840 號案件中，地政人員乙○○等
      人於95年7 月27日至系爭地號土地測量1036建號建物，測
      得之一層面積為88.06 平方公尺，一層夾層面積為911.90
      平方公尺，嗣於96年4 月19日更正測量後，一層面積為10
      58.07 平方公尺，一層夾層面積為911.89平方公尺，二層
      面積為110.18平方公尺，建物面積施測有誤，且945 建號
      建物係坐落他人所有之1409地號土地而為他人所有建物，
      不應為拍賣標的等情為據，此外，並未再提出被告乙○○
      等5 人在何時、地共同涉有公務員登載不實罪嫌情節之具
      體事證以供調查，有偵查詢問筆錄附卷可稽。
    (2)次查，詰諸證人巫慶仁證稱：95年7 月27日那天是我到場
      測量的，但之後又有1 次更正測量，是由乙○○到場測量
      ，但該件係由我與他共同承辦，系爭地號土地面積共1,48
      7 平方公尺，上面本有20、47號建號建物，但上開2 建號
      建物交接處有一空白處，惟測量當時已有建物，故將其測
      量進去，當時我測得一層部分為88.06 平方公尺，一層夾
      層是還包括20、47號建號建物夾層，才會測出911.91平方
      公尺之結果，我們地政人員都是依照法院人員囑託測量，
      法院人員要怎樣測我們就怎樣測等語，核與被告乙○○前
      開辯解情節相符，並有高雄縣仁武地政事務所95年7 月26
      日仁複建字第011100號、96年4 月10日仁複建字第004490
      號建物測量成果圖影本各1 張附卷足稽。執此，質之證人
      即本院民事執行處齊股書記官林介欽證稱：我接92年度執
      字第56840 號案件之前，已測過1 次，現場是1 個鐵皮屋
      ，當事人對於測量面積有爭執，為已保存登記建物是否滅
      失而爭執，我接任後有依現況再測量1 次，因法院拍賣是
      依現況拍賣，地政人員要測那一地號、建號、那一範圍及
      面積，均依我們執行人員的指示而為，我們執行人員是依
      債務人使用範圍，指示地政人員施測，若測量不正確，當
      事人應向執行處提起異議，我們會再重測直到正確才拍賣
      ，本件第1 次拍賣時，債務人認為拍賣面積與保存登記建
      物面積有差距，其表示原保存登記建物已滅失，現況是重
      新再建，不能算入拍賣標的，若債務人認為地政人員所施
      測之建物非坐落在自己所有土地上而有意見，亦應向執行
      人員反應，我們係依債務人使用現況施測，若有佔用鄰地
      情形，我們會在拍賣公告上載明等情無訛，並有高雄地院
      92年度執字第56840 號案件卷宗影本1 份在卷足參。既地
      政人員乙○○等人測量建物範圍係依法院執行人員之指示
      而為，難認其等有何明知不實事項而將之登載於建物測量
      成果圖之情事。
    (3)況且，地政人員所測建物範圍及面積若有違誤，或所測建
      物坐落他人土地而非為債務人所有，執行程式當事人或利
      害關係人得於強制執行程式終結前為聲請或聲明異議，而
      第三人就執行標的物有足以排除強制執行之權利者，亦得
      於強制執行程式終結前，向執行法院對債權人提起異議之
      訴，強制執行法第12條第1 項、第15條定有明文，既執行
      程式當事人、利害關係人及程式外第三人之權利皆有救濟
      途徑，均得以更正地政人員施測建物範圍及面積所發生之
      錯誤，難認被告乙○○等人有何故意測錯債務人所有建物
      面積以提高拍賣價金之動機及必要，且若法院所拍賣建物
      實際上不存在或拍賣建物面積較實際面積為大，受有損害
      者係拍定人，債務人並未因之受有任何損害，債權人亦不
      致因此而有不當得利之情事發生，難認債權人即被告戊○○、丙○○2 人有何動機與地政人員乙○○等人共謀，故
      將不實事項登載於建物測量成果圖之情事，自難單憑告訴
      人之片面指訴，遽入人罪。
  (二)臺灣高等法院高雄分院檢察署檢察長審核後認為︰本件拍賣
    公告之標的，既經重測，適時更正，無生任何損害，難認被
    告等人有明知不實事項而將之登載於建物測量成果圖之情事
    ，應認被告5 人罪嫌均有不足。
六、按犯罪事實應依證據認定之，無証據不得認定犯罪事實，刑
    事訟訴法第154 條第2 項定有明文。又認定不利於被告之事
    實，須依積極證據，茍積極證據不足為不利於被告之認定時
    ，即應為有利於被告之認定，更不必有何有利之證據，最高
    法院30年上字第816 號判例著有明文。另告訴人之指訴，係
    以使被告判罪處刑為目的，故多作不利於被告之陳述，自不
    得以其指訴為被告犯罪之唯一證據；以告訴人之指訴，為證
    據方法，必其指訴，無有瑕疵，且查與事實相符，始得資為
    判決之基礎，最高法院84年臺上字第5368號及79年度臺上字
    第3923號判決亦分別著有明文。經查，前述不起訴處分及駁
    回再議理由暨事證，業經本院調閱前述卷證核閱屬實。本件
    聲請人上述聲請交付審判之理由認為被告乙○○、己○○、
    丁○○3 人均係公務員且為專業地政測量人員，有公權力及
    豐富行政資源，完整之地政資料及工具可知悉土地面積、建
    物面積、建物座落地點，卻故意於測量圖上為不實之記載乙
    節，業經前述不起訴處分書及駁回再議處分書針對被告有無
    犯罪故意及動機詳細論列說明，而檢察官為不起訴處分之理
    由，亦無何違背經驗法則、論理法則或其他證據法則之情事
    。聲請人上揭主張無非出於自己之臆測，並無證據為佐。是
    本院認本件並無聲請人所指摘不利被告之事證未經檢察機關
    詳為調查或斟酌，或不起訴處分書所載理由違背經驗法則、
    論理法則或其他證據法則等得據以交付審判之事由存在，聲
    請人猶執前詞聲請交付審判，指摘原不起訴處分及駁回再議
    聲請之理由不當，復未能提出原偵查卷內所有之確切證據供
    本院調查參酌，揆諸依上述法條上述說明，本件交付審判之
    聲請為無理由，應予駁回。
據上論結，依刑事訴訟法第258 條之3 第2 項前段，裁定如主文
。
中    華    民    國    98    年    8     月    31    日
                  刑事第十七庭  審判長法  官  陳建和
                                      法  官  黃紀錄
                                      法  官  黃宣撫
以上正本證明與原本無異。
不得抗告。
中    華    民    國    98    年    8     月    31    日
                                      書記官  林姵妤


司法院資訊處製作；財團法人民間司法改革基金會備份。
